臺灣士林地方法院刑事判決
110年度交易字第118號
公  訴  人  臺灣士林地方檢察署檢察官
被      告  申志榮




上列被告因過失傷害案件，經檢察官提起公訴（110年度偵字第7
594號），本院判決如下：
    主  文
申志榮汽車駕駛人，無駕駛執照駕車因而過失傷害人，處拘役伍
拾伍日，如易科罰金，以新臺幣壹仟元折算壹日。
    事  實
一、申志榮無普通重型機車駕駛執照（其考領之普通重型機車駕
    駛執照已於民國108年7月2日受逕行註銷駕駛執照處分，駕
    籍狀態為「酒駕逕註」），竟於民國110年1月14日16時22分
    ，騎乘車牌號碼000-000號重型機車，沿新北市八里區關渡大
    橋下機慢車專用道(未劃分向線)由龍米路1段100巷往90巷方
    向行駛，行經龍米路1段100巷至90巷前時，本應注意車前狀
    況，並隨時採取必要之安全措施，且應注意車輛交會時，會
    車相互之間隔不得少於半公尺等規定，而依當時天候晴、日
    間自然光線、路面狀態乾燥、無缺陷、無障礙物、視距良好
    等情形，並無不能注意前揭規定情事，竟疏未注意及此，貿
    然前行，適有莊嘉華騎乘車牌號碼000-0000號重型機車沿上開
    道路由對向駛近，二車交會時發生擦撞，莊嘉華因而受有左
    側腓骨閉鎖性骨折、左手指擦傷等傷害。嗣申志榮於車禍肇
    事後，犯罪未被發覺前，向前來處理車禍之警員自首坦承肇事
    而接受裁判，始悉上情。
二、案經莊嘉華訴由新北市政府警察局蘆洲分局報告臺灣士林地
    方檢察署檢察官偵查起訴。
    理  由
壹、證據能力
    本院認定犯罪事實所憑之供述證據及非供述證據，檢察官、
    被告於本院審理時未爭執證據能力，且迄本院言詞辯論終結
    前未聲明異議，查無證據足認係公務員違背法定程序取得，
    亦無顯不可信或不得作為證據之情形，經本院於審判期日依
    法進行調查提示，均有證據能力。
貳、實體部分        
一、認定犯罪事實所憑之證據及理由
    訊據被告矢口否認過失傷害犯行，辯稱：新北市八里區關渡
    大橋下機慢車專用道為未劃設分向線之雙向車道，案發時點
    對向駛來之告訴人，因在告訴人行向右前方有橋梁水泥支柱
    且告訴人為避開地面中央水溝蓋，而逼近伊行向所在位置，
    伊已盡量靠右行駛，然因伊右側設有建物而無從閃避告訴人
    ，本案係因告訴人行車逼向伊，並非伊違反汽車交會時，會
    車相互之間隔不得少於半公尺之規定，且雙方機車亦無擦撞
    ，告訴人受傷與伊無關云云。查：
  ㈠被告考領之普通重型機車駕駛執照於108年7月2日受逕行註銷
    駕駛執照處分，駕籍狀態為「酒駕逕註」，即被告本案行為
    時乃無普通重型機車駕駛執照等情，有證號查詢機車駕駛人
    資料可參（偵卷第59頁）；又被告於前揭時間騎乘車牌號碼0
    00-000號重型機車沿新北市八里區關渡大橋下機慢車專用道
    (未劃分向線)由龍米路1段100巷往90巷方向行駛，適有告訴
    人騎乘車牌號碼000-0000號重型機車沿上開道路對向即90巷往
    100巷方向駛來，告訴人與被告會車時發生本件行車糾紛等
    情，經告訴人警偵指訴、本院審理結證在卷(偵卷第15至19
    、87至91頁、本院交易卷第88至98頁)，並有車號查詢機車
    車籍、證號查詢機車駕駛人資料、道路交通事故現場圖、道
    路交通事故調查報告表㈠、㈡、現場照片、本院就告訴人提出
    案發地點錄影光碟所製勘驗筆錄、翻拍相片等（偵卷第35至
    50、61至63頁、本院交易卷第105至112頁）等附卷可稽，堪
    以認定。
　㈡按汽車行駛時，駕駛人應注意車前狀況及兩車並行之間隔，
    並隨時採取必要之安全措施；會車相互之間隔不得少於半公
    尺，道路交通安全規則第94條第3項、第100 條第5 款定有
    明文；又依同規則第2 條第1項第1款規定，該規則所稱汽車
    包含機車。查案發地點，為未劃設分向線之雙向車道，於案
    發時地，自被告行向而言，其右側為建築物、路面偏右處地
    面則設置排水水溝蓋；自告訴人行向而言，其右側路旁沿線
    地面設有低鐵欄杆(用以區隔機慢車專用車道與右側之汽車
    道)、路面近中央處地面設有排水水溝蓋、案發地點處右前
    方設有水泥支柱等情，有前揭本院就告訴人提出案發地點錄
    影光碟所製勘驗筆錄、翻拍相片可參(本院交易卷第105至11
    1頁)；再者，本件行車事故糾紛發生後，被告、告訴人所騎
    乘機車均已挪移至路旁，地面亦無刮擦痕等跡證可研判車禍
    事故時之雙方車輛位置，然被告及告訴人於偵查中，經檢察
    事務官提示現場相片詢以事故狀況位置，被告及告訴人乃均
    在現場相片畫圈標示乙節，經被告及告訴人陳述在卷(偵卷
    第87頁)；而核諸經被告、告訴人圈示己方事故狀況位置之
    現場相片（偵卷第45頁）可知，事故當下，告訴人行駛位置
    乃偏近其行駛路面右側且尚未經過其右前方之水泥支柱；自
    被告行向言，則約略近於路面中央處、並已駛過前揭告訴人
    所指右前方之水泥支柱；觀諸被告上開所標註己方事故地點
    (即自被告行向言，約略近於路面中央處、並已駛過前揭告
    訴人所指右前方之水泥支柱)，核與被告行向所在路面於接
    近案發地點處時之偏右側地面設有地面水溝蓋、右側蓋有建
    物，易致駕駛人偏近路面中央處行駛前進之情相符；準此，
    堪認事故當下，被告乃偏近路面中央行駛、告訴人則在其行
    向所在之路面偏右處，此節亦核與告訴人警詢、偵查就車禍
    事故當下雙方之行駛位置，指稱略以：我騎乘上述車輛由機
    慢車專用道五股往八里至肇事地點，看到對方在我正前方行
    駛過來，我向右閃避煞停住，但最後還是跟對方發生碰撞，
    雙方皆未倒地；雙方碰撞位置係我方左腳、對方車頭；車損
    情形為車下方的車殼及側柱；本次車禍只有我受傷，受傷部
    位及傷勢為左侧腓骨閉鎖性骨折及左手指擦傷；車禍當時我
    是靠我右邊停止，已經在路邊，被告比較在路中間偏他那方
    向右邊一點行駛，他還在行駛狀態；從我左腳撞過來，我就
    發覺我左腳很疼痛，他本來說沒怎樣他要走，我說要報警他
    才等(偵卷第15至19、77至79頁)；本院審理結證稱：我看到
    被告靠近的時候，我的兩隻腳已經放在路面上做停止的動作
    ，但是被告還是撞過來，因為我車子後面載的蠻重的，我怕
    車會倒，所以我才把雙腳放在路面，有做煞停的動作。被告
    的前車輪，從我車子側邊的車身撞過來，所以有撞到我的左
    腳踝。碰撞之後兩車都沒有倒地，我腳撐住所以沒有倒地，
    被告車子也沒有倒，被告覺得只是左後照鏡撞到我。被告說
    後照鏡撞到，然後我說等一下，我腳很痛，我們雙方的左後
    照鏡有擦撞，後照鏡沒有受損，但被告的前輪已經壓到我的
    腳了，當時撞到的時候被告是先和我說抱歉後照鏡去擦撞到
    （台語）；當時我的左手握機車的把手和煞車，當下應該手
    部也有去擦撞到，兩台車當時是靠在一起，但是事情發生很
    快，所以左手指受傷的部分沒有什麼印象，是到醫院發現左
    手指受傷，我當時是腳痛於手，是到了醫院才發現手也在痛
    等語(本院交易卷第88至96頁)相符，足認事故當下告訴人已
    右偏暫停、兩腳著地圖以閃避對向之被告，然被告仍沿路面
    近中央處前駛，被告顯有疏未注意車前狀況，並隨時採取必
    要之安全措施，且未注意車輛交會時，會車相互之間隔不得
    少於半公尺之規定甚明；再以本件車禍事故當時天候晴、日
    間自然光線、路面狀態乾燥、無缺陷、無障礙物、視距良好
    ，有前揭道路交通事故調查報告表㈠、㈡可憑，被告顯無何不
    能注意之情事，詎其仍貿然前行，益徵被告確疏未注意前揭
    規定而肇事，被告辯稱乃靠右行駛，並無違反汽車交會時，
    會車相互之間隔不得少於半公尺之規定，僅係因右側仍有其
    他建物而無從閃避告訴人云云，核係事後卸責之詞，難以採
    憑。
　㈢被告就本件車禍事故雙方車輛究竟有無碰觸乙節，於警詢明
    確供稱：(雙方碰撞位置?)我方：左後視鏡、對方：不清楚
    ；當時我剎車且右偏，但最後還是跟對方發生碰撞，我的左
    後視鏡跟對方的左後視鏡發生碰撞等語在卷(偵卷第9、13頁
    )；核與告訴人前揭指訴車禍事故當下，雙方車輛均於左後
    視鏡擦撞，告訴人左手指因而擦傷、左腳踝則因斯時兩腳著
    地穩住車身而遭被告機車前車頭部位撞擊成傷等情，並無不
    合；再以本件車禍糾紛發生於110年1月14日16時22分乙節，
    為被告、告訴人所是認；而告訴人於事故後旋由119救護車
    載送急診，同日17時21分抵淡水馬偕紀念醫院，斯時告訴人
    即主訴機車車禍左腳踝疼痛，並經醫師診斷受有左側腓骨閉
    鎖性骨折、左手指擦傷等情，有台灣基督長老教會馬偕醫療
    財團法人淡水馬偕紀念醫院110年10月11日馬院醫急字第110
    0006201號函暨所附急診病歷、影像資料光碟等在卷可憑（
    本院交易卷第45至54頁），告訴人既於本件車禍事故後旋即
    送醫急診並無延誤且經醫師診斷受有前述傷害，自堪認該等
    傷勢確由本件車禍事故所造成，尚無從以被告、告訴人所駕
    機車左後視鏡均無明顯車損痕跡執為有利於被告之認定，被
    告辯稱：雙方機車並無擦撞，告訴人受傷與伊無關云云，委
    無足採。
　㈣告訴人確因本件交通事故受有上開傷害，所受上開傷害與被
    告之過失行為間，亦有相當因果關係，均堪認定，被告自應
    就其過失行為負責。綜上，本案事證已臻明確，被告汽車駕
    駛人無照駕車而過失傷害犯行堪予認定，應依法論科。　　
二、論罪、科刑：
　㈠按「汽車駕駛人，無駕駛執照駕車、酒醉駕車、吸食毒品或
    迷幻藥駕車、行駛人行道或行經行人穿越道不依規定讓行人
    優先通行，因而致人受傷或死亡，依法應負刑事責任者，加
    重其刑至2分之1」，道路交通管理處罰條例第86條第1項定
    有明文。次按刑法總則之加重，係概括性之規定，所有罪名
    均一體適用；刑法分則之加重，係就犯罪類型變更之個別犯
    罪行為予以加重，成為另一獨立之罪名。道路交通管理處罰
    條例第86條第1項之規定，係就刑法第276條、第284條各罪
    犯罪類型變更之個別犯罪行為予以加重，而成另一獨立之罪
    名，自屬刑法分則加重之性質（最高法院99年度台非字第19
    8號、105年度台上字第1388號判決意旨參照）。
　㈡查被告原考領之普通重型機車駕駛執照已於108年7月2日受逕
    行註銷駕駛執照處分，駕籍狀態為「酒駕逕註」等情，有前
    揭證號查詢機車駕駛人資料可參，被告亦坦承無照駕駛之情
    （本院交易卷第101頁），是核被告所為，係犯道路交通管
    理處罰條例第86條第1項、刑法第284條前段汽車駕駛人，無
    駕駛執照駕車，因過失傷害人罪，並應依道路交通管理處罰
    條例第86條第1項規定加重其刑。
　㈢被告在肇事後，於犯罪未被有偵查犯罪職權之機關或公務員
    發覺前，於員警據報到場處理時在場，並當場承認為肇事人
    而自首接受裁判，有道路交通事故肇事人自首情形記錄表存
    卷可憑（偵卷第53頁），爰依刑法第62條前段規定減輕其刑
    ，並依法先加後減之。
　㈣爰審酌被告本案過失情節，造成告訴人受有如事實欄所載傷
    害，實有不該，參諸被告犯後否認犯行，亦未賠償告訴人、
    告訴人且表示調解未能成立、請法院依法判決等語，兼衡被
    告素行、自陳高中畢業之智識程度、目前從事橋護修護工作
    、日薪約新台幣1100元至1200元、未婚、須扶養父母之生活
    狀況等一切情狀，量處如主文所示之刑，並諭知如易科罰金
    之折算標準。　　
據上論斷，應依刑事訴訟法第299條第1項前段，道路交通管理處
罰條例第86條第1項，刑法第284條前段、第62條前段、第41條第
1項前段，刑法施行法第1條之1第1項，判決如主文。
本案經檢察官張志明提起公訴，檢察官郭騰月到庭執行職務。
中　　華　　民　　國　　111 　年　　1 　　月　　21　　日
                  刑事第一庭  法  官      陳明偉
以上正本證明與原本無異。
如不服本判決應於送達後20日內向本院提出上訴書狀，並應敘述
具體理由。其未敘述上訴理由者，應於上訴期間屆滿後20日內向
本院補提理由書( 均須按他造當事人之人數附繕本) 「切勿逕送
上級法院」。
因疫情而遲誤不變期間，得向法院聲請回復原狀。
                              書記官      林子千
中　　華　　民　　國　　111 　年　　1 　　月　　21　　日
附錄本案論罪科刑法條全文：
道路交通管理處罰條例第86條
汽車駕駛人，無駕駛執照駕車、酒醉駕車、吸食毒品或迷幻藥駕
車、行駛人行道或行經行人穿越道不依規定讓行人優先通行，因
而致人受傷或死亡，依法應負刑事責任者，加重其刑至二分之一
。
汽車駕駛人，在快車道依規定駕車行駛，因行人或慢車不依規定
，擅自進入快車道，而致人受傷或死亡，依法應負刑事責任者，
減輕其刑。
中華民國刑法第284條
因過失傷害人者，處一年以下有期徒刑、拘役或十萬元以下罰金
；致重傷者，處三年以下有期徒刑、拘役或三十萬元以下罰金。